【裁判字號】    92,易,813
【裁判日期】    920717
【裁判案由】    偽造文書
【裁判全文】
臺灣臺北地方法院刑事判決                          九十二年度易字第八一三號
    公  訴  人  臺灣臺北地方法院檢察署檢察官
    被      告  甲○○
    選任辯護人  王富茂  律師
右列被告因偽造文書案件，經檢察官聲請簡易判決處刑（九十二年度偵字第五九六八
號），本院判決如左：
    主  文
本件公訴不受理。
    理  由
一、公訴意旨略以：被告甲○○原於海軍陸戰隊陸戰旅戰車營戰一連服役，自民國九
    十年五月間起擔任前開單位一兵行政，負責連上經費申請、核報之業務，為從事
    業務之人，張道明（另由國防部中部地方軍事法院檢察署偵辦中）係前開連之連
    長。緣於九十年十月間，因前開單位參加聯興操演核撥經費約新臺幣（下同）四
    萬九千元，經甲○○提領後暫存於該連現金櫃內，並告知連長張道明，張道明明
    知前開款項需核發予參與操演之連上士兵，不得據為己有或挪為他用，竟意圖為
    自己不法之所有，於九十年十月間某日，在前開營區內，指示甲○○將前開經費
    交由其保管，並委託甲○○向不知情之店家盜刻臺灣銀行新竹分行「何治芬」代
    收庫款章，甲○○明知李承剛等人並未實際領取前開經費，仍基於偽造文書之概
    括犯意，以在其業務上製作之臺灣銀行匯出匯款回條聯上記載李承剛等人領取二
    百五十八元不等經費，並蓋用前開代收庫款章、曾國彥（九十年七月九日至九十
    一年四月二日任職海軍陸戰隊陸戰旅戰車營戰一連輔導長）之印章於回條聯上之
    方式，偽造回條聯共二十張，並於製作完成後交付張道明，以供國防部財務督導
    前來查詢時，可茲用以前開經費已核發予參與操演士兵之證明，足以生損害於臺
    灣銀行、何治芬及軍中帳務之正確性，因認被告涉有刑法第二百十五條之業務登
    載不實文書罪嫌等語。
二、按對於被告無審判權者，應諭知不受理之判決，並得不經言詞辯論為之，刑事訴
    訟法第三百零三條第六款、第三百零七條分別定有明文。又「現役軍人犯陸海空
    軍刑法或其特別法之罪，依本法之規定追訴審判之」、「本法稱現役軍人者，謂
    依兵役法或其他法律服現役之軍官、士官、士兵」、「犯罪事實之一部應依本法
    審判時，全部依本法審判之。」，軍事審判法第一條第一項、第二條及第三十四
    條亦分別定有明文。再「現役軍人犯本法之罪者，依本法處罰。」、「現役軍人
    犯本法之罪後，喪失現役軍人身分者，仍適用本法處罰。」、「本法所稱現役軍
    人，謂依兵役法或其他法律服現役之軍官、士官、士兵。」，復為陸海空軍刑法
    第一條、第三條及第六條所明定。末按「現役軍人在戰時犯陸海空軍刑法或其特
    別法以外之罪，而其犯罪及發覺均在任職服役中者，應受軍事審判，此觀軍事審
    判法第一條第一項、第五條第二項規定自明。」、「犯罪在任職服役中，發覺在
    離職離役後者，由法院審判，並按行為時之身分適用法律，為軍事審判法第五條
    第二項、第三項所明定。又該條所稱發覺，係指該管公務員已知犯罪事實並知犯
    罪人之為何人而言。」、「現役軍人在戰時犯陸海空軍刑法或其特別法以外之罪
    ，如其犯罪及發覺均在任職服役中，或有刑法第五十五條、第五十六條之案件，
    其一部犯罪事實，應依軍事審判法之規定追訴審判，普通司法機關無權受理，並
    不因追訴審判時已經離役而有異，此觀軍事審判決第一條第一項、第五條第一項
    、第二項之規定自明。」，復經最高法院著有六十九年台非字第一０一號判例、
    五十七年度台非字第三二號判決及五十九年度台非字第三三號判決可資參照。
三、查本件被告係於民國八十九年十月十八日入伍服義務役，自九十年五月間起擔任
    海軍陸戰隊陸戰旅戰車營戰一連一兵行政，至九十一年六月二十六日退伍，業據
    被告陳明在卷，復有國防部中部地方軍事法院檢察署軍事檢察官九十二年中偵字
    第○五七號不起訴處分書附卷可稽，是被告自八十九年十月十八日至九十一年六
    月二十六日止，顯具有現役軍人之身分。本件公訴意旨指被告涉嫌於九十年十月
    間某日，在前開營區內，受連長張道明指示，將參加聯興操演所核撥之經費交由
    張道明保管，並受張道明之委託向不知情之店家盜刻臺灣銀行新竹分行「何治芬
    」代收庫款章，明知連上士兵李承剛等人並未實際領取前開經費，竟基於偽造文
    書之概括犯意，在其業務上製作之臺灣銀行匯出匯款回條聯上記載李承剛等人已
    領取二百五十八元不等之經費，並蓋用前開代收庫款章、曾國彥之印章於回條聯
    上之方式，偽造回條聯共二十張，並於製作完成後交付張道明，以供國防部財務
    督導前來查詢時，可茲用以前開經費已核發予參與操演士兵之證明等犯罪事實，
    斯時被告係係在任職服役中，具有現役軍人之身分，嗣被告與張道明涉嫌之上揭
    犯罪事實，經海軍陸戰隊陸戰旅於九十年十二月二十一日以（九○）拳人字第三
    一一一號函，檢附調查報告及相關資料，移送國防部中部地方軍事法院檢察署軍
    事檢察官偵辦，有海軍陸戰隊陸戰旅上開函件所檢送之調查報告及相關資料，及
    國防部中部地方軍事法院檢察署被告甲○○、張道明偵查卷宗卷面一紙附卷可稽
    ，顯然上揭犯罪事實於九十年十二月二十一日前已被發覺，是上揭犯罪事實犯罪
    時暨發覺時，被告均係在任職服役中而具有現役軍人之身分，且其所涉嫌之犯罪
    事實係與張道明共犯貪污治罪條例第五條第一款之截留公款罪或同條例第六條第
    一項第一款之抑留財物罪，屬陸海空軍刑法之特別法，雖國防部中部地方軍事法
    院檢察署迄九十二年二月二十七日，被告退伍後，始將本案以（九二）審實（二
    ）字第一三一二號函移請台灣台北地方法院檢察署偵辦，但仍難以此而認被告之
    犯行係發覺於離職離役後，揆之前揭說明，本案顯應依軍事審判法之規定由軍法
    機關追訴審判，本院並無審判權，公訴人人就本案向本院提起公訴，顯有未合，
    本院並無審判權，依法自應諭知公訴不受理之判決。
四、又「國家安全法第八條第二項停止適用後法院與軍法機關移審案件應行注意事項
    」之規定，係指案件於九十年十月二日前即已繫屬司法機關或軍法機關之案件應
    行注意事項之處理原則，並非指於九十年十月二日後始繫屬司法機關或軍法機關
    之案件應行注意事項之處理原則，本案於九十二年四月十五日始行繫屬本院，應
    無該應行注意事項之適用，本院不應依該注意事項第九項之規定，逕行移請軍法
    機關接辦，而應諭知不受理判決，由公訴人另行依法將本案移送軍法機關依軍事
    審判法及陸海空軍刑法之規定處理之，附此敘明。
據上論斷，應依刑事訴訟法第四百五十二條、第三百零三條第六款、第三百零七條，
判決如主文。
中      華      民      國      九十二      年    七    月      十七    日
                                      臺灣臺北地方法院刑事第六庭
                                          法    官    吳  孟  良
右正本證明與原本無異。
如不服本判決，應於判決送達後十日內向本院提出上訴狀(應抄附繕本)。告訴人
或被害人如對於本判決不服者，應具備理由請求檢察官上訴，其上訴期間之計算
係以檢察官收受判決正本之日期為準。
                                          書 記 官    田  華  仁
中      華      民      國      九十二      年    七    月      十八    日


司法院資訊處製作；財團法人民間司法改革基金會備份。
